【裁判字號】    98,交易,264
【裁判日期】    990630
【裁判案由】    過失致死
【裁判全文】
臺灣桃園地方法院刑事判決             98年度交易字第264號
公  訴  人  臺灣桃園地方法院檢察署檢察官
被      告  甲○○
選任辯護人  陳靜育律師
上列被告因過失致死案件，經檢察官提起公訴（98年度偵字第13
86號），本院判決如下：
    主  文
甲○○因過失致人於死，處有期徒刑陸月，如易科罰金，以新臺
幣壹仟元折算壹日。
    事  實
一、甲○○於民國97年6 月9 日晚間8 時20幾分許，駕駛車牌號
    碼HS-9897 號自用小貨車，沿國道3 號公路往北行駛欲接國
    道2 號公路至桃園縣龜山鄉○○○○道3 號公路北向約57公
    里處時，本應注意車前狀況，隨時採取必要之安全措施，以
    避免發生危險，且當時雖夜間無照明，然天氣晴、路面乾燥
    無缺陷、障礙、視距良好，並無不能注意之情事，竟疏未注
    意車前狀況，適有蔡明峰無照駕駛車牌號碼8422-TH 號之自
    用小貨車行經該處，因左前輪爆胎故障停置於國道3 號公路
    北向57.8公里處之輔助車道上，且亦疏未注意，並在故障車
    後方一百公尺以上處設置車輛故障標誌，即下車檢視車輛，
    迨甲○○接近時因閃避不及，而撞擊該故障自用小貨車左後
    側及恰立於該處之蔡明峰，造成蔡明峰心肺功能停止且受有
    頭部外傷併頭部撕裂傷、右手前臂及右手臂多處撕裂傷、右
    小腿擦傷、右腳底撕裂傷之傷害。嗣經送往財團法人恩主公
    醫院急救後，仍因創傷性血氣胸引發呼吸性休克，而於同日
    晚間9 時57分不治死亡。而甲○○在肇事後，於有偵查犯罪
    職權之機關或人員，尚不知孰為肇事者前，主動以電話向員
    警通報並承認其為肇事之人，而自首接受裁判。
二、案經國道公路警察局第六警察隊報告臺灣桃園地方法院檢察
    署檢察官偵查起訴。
    理  由
壹、證據能力部分：
    查本件所有之供述及非供述證據，檢察官、被告及其辯護人
    於本院準備程序、審判期日均表示無意見且同意引為證據使
    用，亦未於言詞辯論終結前聲明異議，本院審酌上開證據資
    料製作時之情況，尚無違法取得及證明力明顯過低之瑕疵，
    認以之作為證據應屬適當，且上開各該證據均經本院於審判
    期日依法進行證據之調查、辯論，被告於訴訟上之防禦權，
    已受保障，故上開證據資料均有證據能力，合先敘明。
貳、實體部分：
一、訊據被告甲○○固坦認有於前揭時、地駕駛自用小貨車與被
    害人蔡明峰之自用小貨車發生碰撞之事實，惟矢口否認有何
    過失致死之犯行，被告及其辯護人為其辯稱：事故發生時，
    該路段為彎道無路燈，而被害人蔡明峰未開啟車燈，亦未於
    車後擺放警告標誌，被告當時開啟車頭燈在合法速度下行駛
    ，仍無足夠時間注意被害人而採取緊急措施，於視距上存有
    死角，本件事故非被告所能預見，被告未有何過失，應有信
    賴原則之適用云云。經查：
  (一)被告甲○○有於上開時、地駕駛車牌號碼HS-9897 號自用小
    貨車撞及被害人蔡明峰因爆胎故障而停放於國道3 號公路之
    車牌號碼8422-TH 號之自用小貨車及當時立於8422-TH 號自
    用小貨車左側之被害人蔡明峰，並因而致被害人蔡明峰因創
    傷性血氣胸引發呼吸性休克，而傷重不治死亡，及被害人蔡
    明峰並未於車輛故障後在故障車後方一百公尺以上處設置車
    輛故障標誌等情，業據被告於警詢、偵查中供承不諱，並經
    證人乙○○於警詢、偵查中及本院審理時及證人林育民、古
    旻生於偵查中證述明確。且本件經警自被告駕駛之車牌號碼
    HS -9897號自用小貨車上採集血跡送請為DNA 型別鑑定結果
    ，核與自被害人蔡明峰上衣血跡處採集之血跡檢出同一DNA-
    ST R型別等情，有內政部警政署刑事警察局97年7 月30日桃
    警鑑字第0970689030號鑑驗書1 份在卷可憑（見97年度相字
    第1018號卷第85頁），此益徵被告駕駛之車輛確有撞及被害
    人蔡明峰之身體無訛。另有道路交通事故現場圖、道路交通
    事故現場調查報告表(一)、(二)、財團法人恩主公醫院乙種診斷
    證明書、相驗屍體證明書各1 紙、現場照片20紙、桃園縣政
    府警察局龍潭分局國道公路警察局第六警察隊轄內「蔡明峰
    車禍死亡」現場勘察報告書、內政部警政署刑事警察局97
    年9 月26日刑醫字第0970119189號鑑驗書在卷足憑（見臺灣
    板橋地方法院檢察署97年度相字第77 2號卷第19至21、24
    、59、32至41頁，前揭97年度相字第10 18 號卷第42至46、
    85頁），足認被告確因肇事撞及被害人蔡明峰身體及車輛，
    並因而致被害人蔡明峰死亡，且被害人蔡明峰於其車輛故障
    停放於輔助車道時，尚未於其故障車後方一百公尺以上處設
    置車輛故障標誌，即遭撞及等情，堪可認定。
  (二)被告雖執前詞為辯，然查，本件被害人蔡明峰所駕駛之車牌
    號碼8422-TH 號之自用小貨車於員警到場處理時，該車之前
    大燈、小燈及後車尾燈雖均熄滅，惟大燈開關係在ON的位置
    ，且車身左側裝置電瓶位置，可看到電瓶樁頭已無電線連接
    ，該車係左側遭撞乙節，有員警陳一凱之職務報告及照片6
    張附卷可稽（見98年度偵字第1386號卷第31至34頁），則該
    車大燈開關既係在ON的位置，且車身左側裝置電瓶位置之電
    瓶樁頭已無電線連接，可合理研判被害人蔡明峰原本應係有
    開啟車燈，否則若車燈早已損壞，其不須將車大燈開關開在
    ON的位置，且該車於本件事故發生時係左側遭撞擊，顯見其
    左側電瓶樁頭應係於事故後遭撞擊時致電線扯落，車燈因而
    熄滅。參以衡諸常情，以車禍發生當時係晚間8 時之時點，
    且該路段並無夜間照明設施等情判斷，一般人該時段開車至
    該路段若不開啟車燈，顯難以安全前行，是堪認被害人蔡明
    峰於其車輛遭撞擊前應有開啟車燈。
  (三)再稽該路段係屬微彎路段乙節，業據證人乙○○於本院審理
    時證述：該處是一個彎道，就是微微的彎等語明確，而被告
    當時行進間亦有開啟車燈，亦據被告供承無誤，則以被告及
    被害人蔡明峰當時均有開啟車燈，有車燈光亮及該處亦僅是
    微彎車道，又無其他障礙物遮蔽視線之情況下，足認被告當
    時之視距良好，被告顯能注意車前狀況，惟被告竟未注意及
    採取必要之安全措施，致發生本件事故，顯存有過失。又本
    件經檢察官送請台灣省桃園縣區車輛行車事故鑑定委員會鑑
    定，結果認：「甲○○於夜晚駕駛自小貨車未注意車前狀況
    自後追撞前方故障車輛，與蔡明峰於夜晚無照駕駛自小貨車
    爆胎後停於輔助車道，未在後方100 公尺處設置故障警示標
    誌同為肇事原因」，此有該委員會97年12月12日桃縣行字第
    0975203690號函附鑑定意見書1 份在卷可稽（見97年度相字
    第1018號卷第96至102 頁），復經臺灣省車輛行車事故覆議
    鑑定委員會覆議結果認：「甲○○於夜間駕駛自小貨車，未
    注意車前狀況由後撞擊前方故障車輛，為肇事主因」，此有
    該委員會98年7 月7 日覆議字第0986202477號函附覆議意見
    書1 份存卷可參（見臺灣桃園地方法院檢察署98年度偵字第
    1386號卷第39至42頁），嗣又經本院送請中央警察大學鑑定
    結果認：「甲車駕駛人（即被害人蔡明峰）下車後正於其貨
    車旁邊，尚來不及做好警示措施時，即刻被後方駛至之乙車
    駕駛甲○○（即被告）駕HS -9897自小貨車，因未注意車前
    狀況，導致乙車右前車角部位，由後往前碰撞甲車駕駛蔡明
    峰身體及甲車左後車角與左後車斗板等部位，碰撞後乙車車
    身滑行至甲車前方，甲車駕駛則於甲車車頭底下遭甲車車身
    往前拖滑終止於外側輔助車道上，甲車駕駛重傷死亡之事故
    ，甲車駕駛與乙車駕駛同為肇事原因」，有該大學99年5 月
    11日校鑑科字第0990001143號函附鑑定書1 份附卷得考（見
    本院卷第65至97頁）」，咸認被告未注意車前狀況為肇事原
    因，均同本院之認定，堪認本件被告確有未注意車前狀況之
    情事，確有過失無訛。是被告上開所辯，顯係事後卸責之詞
    ，要無足採。
  (四)按汽車行駛時，駕駛人應注意車前狀況，並隨時採取必要之
    安全措施，道路交通安全規則第94條第3 項定有明文。本件
    依卷附道路交通事故調查表所示，事發時柏油路面、路面乾
    燥、無缺陷、無障礙物、視距良好等情，雖該路段夜間無照
    明設施，然並無不能注意之情事，竟疏於注意，致所駕之車
    輛與被害人蔡明峰發生碰撞，其有過失，至為灼然。而因被
    告之過失肇事，致被害人蔡明峰死亡，其過失行為與被害人
    蔡明峰死亡結果間，具有相當因果關係甚明。至於被害人蔡
    明峰雖亦有如前所述之與有過失情節，然並無解於被告過失
    責任之成立，僅可供量刑之斟酌而已。本件事證明確，被告
    犯行堪以認定，應依法論科。
  (五)另辯護人雖以中央警察大學之鑑定對事故發生處之轉道上視
    距有無死角、被告有無充分時間採取緊急措施等未釐清為由
    ，而請求本院至現場履勘云云。然本院認該處道路微彎狀況
    不影響視距，且被告與被害人車輛均有車燈照明，被告於本
    件事故發生應能注意並採取必要之安全措施等情，業如前述
    ，事證已臻明確，且本件事故路段無路肩可供停車，且欲模
    擬事故時段被告行進間之視距，可能造成行車危險，故員警
    以拍攝國道三號北向自入埔頂隧道開始至北向55公里處之行
    車狀況DV取代，業已提供路況DV乙節，亦有職務報告暨所附
    路況DV各1 份在卷可考，是本院認本件已無到場履勘之必要
    ，併予敘明。
二、核被告所為，係犯刑法第276 條第1 項之過失致死罪。被告
    於肇事後，於有偵查犯罪職權之機關或人員，尚不知孰為肇
    事者前，主動以電話向員警承認為肇事之人，而自首接受裁
    判，有國道公路警察局道路交通事故肇事人自首情形紀錄表
    存卷可按（見前揭97年度相字第772 號卷第23頁），被告對
    於未發覺之犯罪自首而接受裁判，符合自首要件，爰依刑法
    第62條前段規定減輕其刑。爰審酌本件因被告肇事而致被害
    人蔡明峰死亡，諒已造成被害人家屬難以磨滅之傷痛及遺憾
    ，惟被告於本件事故中雖有過失，然被害人亦同有過失，衡
    量雙方均應負擔部分過失之責任等情節，及被告與被害人家
    屬尚未達成和解，惟已有保險賠付一部分損害，及考量被告
    犯後態度良好等一切情狀，量處如主文所示之刑，並諭知易
    科罰金之折算標準。
據上論斷，應依刑事訴訟法第299 條第1 項前段，刑法第276 條
第1 項、第62條前段、第41條第1 項前段，刑法施行法第1 條之
1第1項、第2 項前段，判決如主文。
本案經檢察官蔡正傑到庭執行職務
中    華    民    國    99    年    6     月    30    日
                  刑事第七庭    法  官    蔡  世  芳
以上正本證明與原本無異。
如不服本判決應於判決送達後10日內向本院提出上訴狀
                                書記官    張  尹  嫚
中    華    民    國    99    年    6     月    30    日

司法院資訊處製作；財團法人民間司法改革基金會備份。
